臺灣屏東地方法院刑事判決　　　　　　　100年度訴字第685號
公　訴　人　臺灣屏東地方法院檢察署檢察官
被　　　告　陳鳳鳴
被　　　告　黃奕禎
被　　　告　王功彪
上列被告等因違反臺灣地區與大陸地區人民關係條例等案件，經
檢察官提起公訴（100 年度偵字第3749號），本院判決如下：
    主  文
陳鳳鳴共同連續犯臺灣地區與大陸地區人民關係條例第七十九條
第一項之使大陸地區人民非法進入臺灣地區罪，處有期徒刑壹年
肆月，減為有期徒刑柒月。
黃奕禎共同連續犯臺灣地區與大陸地區人民關係條例第七十九條
第一項之使大陸地區人民非法進入臺灣地區罪，處有期徒刑壹年
肆月，減為有期徒刑柒月。
王功彪共同連續行使明知為不實之事項，而使公務員登載於職務
上所掌之公文書，足以生損害於公眾，處有期徒刑捌月，減為有
期徒刑肆月，如易科罰金，以銀元參佰元即新臺幣玖佰元折算壹
日。
    事  實
一、陳鳳鳴與黃奕禎（原名黃采慧）均明知王功彪係大陸地區人
    民，未經許可不得入境臺灣地區，且陳鳳鳴、黃奕禎與王功
    彪均知悉陳鳳鳴與王功彪彼此間並無結婚之真意，詎因王功
    彪欲申請進入臺灣地區，而王功彪與黃奕禎之夫為親戚，乃
    由黃奕禎居中介紹，王功彪與陳鳳鳴以假結婚之方式使王功
    彪得申請入臺。謀議既定，陳鳳鳴、黃奕禎與王功彪即共同
    基於行使使公務員登載不實公文書之概括犯意聯絡，另陳鳳
    鳴與黃奕禎並共同基於使大陸地區人民非法進入臺灣地區之
    概括犯意聯絡，由王功彪負擔所有陳鳳鳴前往大陸地區之費
    用約新臺幣（下同）1 萬5 千元，並由黃奕禎陪同陳鳳鳴於
    民國92年3 月2 日自高雄小港國際機場搭機前往大陸地區，
    黃奕禎再於同年月11日帶同陳鳳鳴至福建省福州市公證處與
    王功彪虛偽辦理結婚登記，並取得該公證處核發之結婚公證
    書後，陳鳳鳴即於2 日後（即92年3 月13日）搭機返臺。嗣
    陳鳳鳴再於同年月26日持前開結婚公證書至財團法人海峽交
    流基金會（下稱海基會）辦理結婚公證書認證事宜，由海基
    會出具證明書後，再於翌日（即同年月27日，起訴書誤載為
    8 月）前往屏東縣屏東市戶政事務所，持上開辦理結婚之證
    明文件，申請辦理其與大陸地區人民王功彪之結婚登記，因
    此使上開戶政事務所僅有形式審查權之承辦公務員陷於錯誤
    ，於形式上審核後，將陳鳳鳴與王功彪於92年3 月11日結婚
    之不實事項，登載於其職務上所掌屬公文書之戶籍登記資料
    內，並據以核發戶籍謄本及換發配偶欄註記為「王功彪」之
    國民身分證予陳鳳鳴，而足以生損害於戶政機關對於戶政管
    理及戶籍登記資料維護之正確性。陳鳳鳴便於翌日（即同年
    月28日）前往屏東縣政府警察局屏東分局崇蘭派出所（下稱
    崇蘭派出所）辦理對保後，再持上開登載不實之戶籍謄本、
    結婚公證書、海基會證明書、大陸地區人民進入臺灣地區保
    證書等相關資料，以王功彪與陳鳳鳴業已於上揭時、地結婚
    為由，向內政部警政署入出境管理局（業於96年1 月2 日改
    制為內政部入出國及移民署，以下仍稱入出境管理局）提出
    大陸地區人民進入臺灣地區旅行證申請書，申請大陸地區人
    民王功彪來臺，而行使上開登載不實之戶籍謄本等資料，後
    經入出境管理局人員實質審核結果，未能發覺陳鳳鳴與王功
    彪假結婚之實情，而核發王功彪之中華民國臺灣地區旅行證
    ，使王功彪得於同年5 月20日持前開旅行證自高雄小港國際
    機場搭機非法進入臺灣地區得逞。嗣王功彪因故於92年11月
    18日出境，陳鳳鳴、黃奕禎與王功彪即共同承前基於行使使
    公務員登載不實公文書之概括犯意聯絡，且陳鳳鳴與黃奕禎
    亦共同承前基於使大陸地區人民非法進入臺灣地區之概括犯
    意聯絡，再推由陳鳳鳴於92年12月22日前往崇蘭派出所辦理
    對保後，再持上開登載不實之戶籍謄本、結婚公證書、海基
    會證明書、大陸地區人民進入臺灣地區保證書等相關資料，
    以王功彪與陳鳳鳴業已於92年3 月11日在大陸地區辦理結婚
    為由，向入出境管理局提出大陸地區人民進入臺灣地區旅行
    證申請書，申請大陸地區人民王功彪來臺，而行使上開登載
    不實之戶籍謄本等資料，並經入出境管理局人員實質審核結
    果，未能發覺陳鳳鳴與王功彪假結婚之實情，而再核發王功
    彪之中華民國臺灣地區旅行證，使王功彪得於93年2 月14日
    持前開旅行證自高雄小港國際機場搭機非法進入臺灣地區得
    逞。王功彪於入境後僅在陳鳳鳴家住了約1 星期後即未與陳
    鳳鳴共同生活，並於93 年3月1 日由黃奕禎及不知情之李玉
    惠擔任證人，與陳鳳鳴辦理離婚登記。嗣於99年10月8 日因
    王功彪非法在洪進正（業經臺灣臺南地方法院檢察署檢察官
    為不起訴處分確定）所經營位於臺南市後壁區白沙屯130 之
    9 號之牧大畜牧場工作遭查獲，而悉上情。
二、案經內政部入出國及移民署專勤事務第二大隊臺南縣專勤隊
    （已改制為臺南市第二專勤隊，下稱專勤隊）報告臺灣臺南
    地方法院檢察署呈請臺灣高等法院檢察署檢察長核轉臺灣屏
    東地方法院檢察署檢察官偵查起訴。
    理  由
壹、程序部分：
    按被告以外之人於審判外之陳述，經當事人於審判程序同意
    作為證據，法院審酌該言詞陳述或書面陳述作成時之情況，
    認為適當者，亦得為證據，刑事訴訟法第159 條之5 第1 項
    定有明文。又傳聞法則之重要理論依據，在於傳聞證據未經
    當事人之反對詰問予以核實，乃予排斥，惟若當事人已放棄
    對原供述人之反對詰問權，於法院審判時表明同意該等傳聞
    證據可作為證據，基於證據資料愈豐富，愈有助於真實發現
    之理念，並貫徹刑事訴訟法修法加重當事人進行主義之精神
    ，確認當事人對於證據能力有處分權之制度，傳聞證據經當
    事人同意作為證據，法院認為適當者，亦得為證據。查本件
    被告陳鳳鳴對證人王功彪、黃奕禎於專勤隊詢問中所為陳述
    ，暨卷附其他具傳聞證據性質之證據；被告黃奕禎對證人王
    功彪、陳鳳鳴於專勤隊詢問中所為陳述，暨卷附其他具傳聞
    證據性質之證據；及被告王功彪對證人陳鳳鳴、黃奕禎於專
    勤隊詢問中所為陳述，暨卷附其他具傳聞證據性質之證據，
    均表示無意見（見本院卷第62頁），且迄未於本院言詞辯論
    終結前聲明異議，依刑事訴訟法第159 條之5 第2 項之規定
    ，視為被告已同意援引作為證據，本院復審酌該等證據作成
    時之情況及取得過程等節，認為以之為證據使用，應屬適當
    ，是依刑事訴訟法第159 條之5 之規定，均有證據能力。
貳、實體事項：
一、訊據被告陳鳳鳴、王功彪固坦承被告陳鳳鳴有於上開時地前
    往大陸地區與王功彪辦理結婚登記，且陳鳳鳴有於返臺後前
    往屏東縣屏東市戶政事務所，持上開辦理結婚之證明文件，
    申辦與王功彪之結婚登記，並檢附相關資料向入出境管理局
    提出大陸地區人民進入臺灣地區旅行證申請書申請王功彪來
    臺，使王功彪進入臺灣地區，2 人並於93年3 月1 日離婚之
    事實；被告黃奕禎亦坦承有介紹被告陳鳳鳴與王功彪2 人結
    婚，並陪同被告陳鳳鳴前往大陸地區與被告王功彪辦理結婚
    ，且有擔任被告陳鳳銘與王功彪離婚時之證人之事實，惟被
    告3 人均矢口否認有何行使使公務員登載不實之公文書犯行
    ；被告陳鳳鳴、黃奕禎亦否認有何使大陸地區人民非法進入
    臺灣地區犯行，均辯稱：陳鳳鳴與王功彪係真結婚等語，經
    查：
  (一)、被告陳鳳鳴確有於92年3 月2 日在被告黃奕禎陪同下前往
      大陸地區，再由被告黃奕禎帶同被告陳鳳鳴於同年月11日
      至福建省福州市公證處與被告王功彪完成公證結婚手續，
      取得該公證處核發之結婚公證書後於2 日後返臺。被告陳
      鳳鳴並於同年月26日前往海基會辦理認證，取得海基會出
      具證明書後，再於同年月27日前往屏東縣屏東市戶政事務
      所，持上開辦理結婚之證明文件，辦理與被告王功彪之結
      婚登記，復於同年月28日前往崇蘭派出所辦理對保後，再
      持上開登載不實之戶籍謄本、結婚公證書、海基會證明書
      、大陸地區人民進入臺灣地區保證書等相關資料，以被告
      王功彪、陳鳳鳴業已結婚為由，向入出境管理局申請被告
      王功彪來臺，使王功彪得於同年5 月20日持前開旅行證自
      高雄小港國際機場搭機進入臺灣地區；嗣被告王功彪因故
      於92年11月18日出境，被告陳鳳鳴乃於92年12月22日前往
      崇蘭派出所辦理對保後，再持上開登載不實之戶籍謄本、
      結婚公證書、海基會證明書、大陸地區人民進入臺灣地區
      保證書等相關資料，以被告王功彪、陳鳳鳴業已結婚為由
      ，向入出境管理局申請被告王功彪來臺，使被告王功彪得
      於同年2 月14日持前開旅行證自高雄小港國際機場搭機進
      入臺灣地區；被告王功彪、陳鳳鳴並於93年3 月1 日，由
      黃奕禎及不知情之李玉惠擔任證人辦理離婚登記等情，為
      被告3 人所不爭執（見專勤隊卷第24至27頁、偵卷第26至
      27頁、專勤隊卷第13至17頁及本院卷第25頁反面至第26頁
      ），且有大陸地區人民進入臺灣地區旅行證申請書、大陸
      地區人民進入臺灣地區保證書2 份（見專勤隊卷第38頁至
      41頁及本院卷第50至52頁）、公證書、結婚證明書、海基
      會證明（見專勤隊卷第42至44頁及本院卷第57至59頁）、
      被告陳鳳鳴、王功彪之旅客入出境記錄查詢單（見專勤隊
      卷第45至46頁）、結婚登記申請書暨戶籍謄本（見專勤隊
      卷第47至50頁及本院卷第53至56頁）及離婚協議書暨離婚
      登記申請書（見專勤隊卷第51至52頁）等在卷可參，此部
      分事實應堪認定。
  (二)、被告王功彪於專勤隊詢問時曾坦承稱：因黃奕禎表示可以
      幫伊找到人協助伊進入臺灣，後來透過黃奕禎與陳鳳鳴聯
      繫，但因陳鳳鳴是免費幫忙伊，所以伊必須負擔陳鳳鳴所
      有前往大陸地區之費用，伊當時就和陳鳳鳴說定要用假結
      婚之方式進入臺灣，伊後來也有給陳鳳鳴約1 萬5 千元左
      右，伊到臺灣後為了辦理結婚登記與流動戶口手續有在陳
      鳳鳴家住了約1 個星期，但伊與陳鳳鳴並無夫妻之實，在
      陳鳳鳴家住了1 個星期後伊就去洪清正那裡學養雞技術，
      但因為警察會查戶口所以陳鳳鳴覺得很煩，就在93年間辦
      理離婚了等語（見專勤隊卷第14至16頁），被告王功彪雖
      在本院審理中翻異前詞稱：與陳鳳鳴是真結婚，是因為專
      勤隊說本案若傳不到陳鳳鳴到案會拖很久，所以伊乾脆承
      認有假結婚，這樣就可以快點回家云云（見本院卷第66頁
      ）。然查：衡情被告王功彪若果有此種遭專勤隊詐騙證詞
      之情，於進入偵、審程序後，當因恐遭定罪而急於解釋澄
      清，然被告王功彪就係其出於上開理由，始於專勤隊詢問
      中為如此陳述乙情，於偵查及本院準備程序中卻隻字未提
      ，遲至本院審理程序進行至最末之際始提出，已與一般常
      情不符，上開所辯實為臨訟卸責之詞。又外籍人士若非非
      法入境，且未於在臺期間犯罪，僅係逾期離臺，本即旋遭
      遣送出境；反之，若涉及犯罪行為，則須論罪科刑並執行
      完畢後始遭驅逐出境，此為一般人均可知之常識，被告王
      功彪為年逾40之成年人，對此當然之情實無不知之理，被
      告王功彪辯稱為了早些離臺始承認犯罪云云，難以採信。
      退萬步言，縱認專勤隊員警於詢問時確實曾告知：本案若
      傳不到陳鳳鳴到案會拖很久等語，然案件之相關人員若未
      能到案釐清真相，將會造成案件延滯本即屬當然之理，亦
      難認此與被告王功彪坦承有假結婚犯行乙事有何因果關係
      。況被告王功彪於專勤隊受詢問時乃採一問一答乙情，業
      據被告王功彪自陳：承辦人員問伊什麼，伊就回答什麼等
      語在卷（見本院卷第66頁），被告王功彪若果非真有假結
      婚之行為，就前開假結婚過程之種種細節又怎能如此陳述
      綦詳？再參酌於受專勤隊詢問時過程平和，全程錄音、錄
      影，亦無不法取供之情，業據被告自陳在卷（有被告閱覽
      後親簽之筆錄1 份在卷可查，見專勤隊卷第16至17頁），
      因可認被告王功彪上開供述顯然係出於真意，應可採信。
  (三)、被告3 人雖均於本院審理中否認犯行，然衡諸我國社會常
      情，男女雙方於結婚時，不論舉辦隆重或簡單之結婚儀式
      ，均需添置或多或少之結婚用品，況此次結褵均為被告陳
      鳳鳴、王功彪2 人之第2 次婚姻（此觀前引之戶籍謄本及
      大陸地區人民進入臺灣地區旅行證申請書上之記載即可知
      ），能尋逢人生之第二春，實屬極為喜悅之事，理應更有
      接受眾人祝福之期待，按常情應周告至親好友，將渠等結
      婚之喜悅與眾人分享。惟被告陳鳳鳴與王功彪並未宴客，
      亦未告知親友之事實，為被告陳鳳鳴所自承（見本院卷第
      65頁反面），實與一般常情不符。再參以被告陳鳳鳴除須
      撫養2 未成年子女外，經濟狀況亦不佳等情，業據被告陳
      鳳鳴於本院審理中自陳（見本院卷第67頁），縱被告陳鳳
      鳴陳述：孩子的爸爸會負擔部分小孩之生活費用，生活還
      過得去等語（見本院卷第67頁），但於斯時（92年間）大
      陸配偶未取得我國身分前，並不得合法工作，被告陳鳳鳴
      若再與被告王功彪結婚，將增加被告陳鳳鳴須撫養照顧之
      人數，無疑是在被告陳鳳鳴已不佳之經濟情況下雪上加霜
      ，若非有極堅定之情感並得家人之支持與祝福，實無斷然
      為之之理；況被告陳鳳鳴尚須撫養2 未成年子女已如前述
      ，被告陳鳳鳴若再婚勢必會增加家庭成員，而影響原家庭
      結構，且為顧及家人之感受，衡情應與家人就再婚乙事協
      商、討論之後再作決定，然被告陳鳳鳴卻於初次前往大陸
      地區之時，即與初次見面之被告王功彪結婚乙情，為被告
      陳鳳鳴不爭執（見專勤隊卷第25頁），除難認被告陳鳳鳴
      、王功彪2 人有何穩固感情基礎外，亦難認被告陳鳳鳴此
      舉符合常情，是被告陳鳳鳴與王功彪間是否有結婚之真意
      實啟人疑竇。
  (四)、再者，衡諸常情，大陸地區人士與國人間若係真意結婚者
      ，來臺後均以居住於一處為常態，且不論如何，夫妻結婚
      ，即為共同經營生活，或許有因工作關係，需相隔兩地而
      無法常聚者，然多少仍會有同住之時日，縱不幸有婚姻不
      遂之情事，亦多於相處一定時日無可忍受後，再以訴請離
      婚或主動返回大陸地區之方式因應，鮮有來臺後旋即分居
      或失去音訊者。然被告王功彪於來臺後僅與被告陳鳳鳴共
      同居住1 星期即離去乙情，均為被告3 人所不爭執，則被
      告陳鳳鳴是否真有於被告王功彪來臺後與其展開夫妻生活
      ，即非無疑。且被告王功彪甫於93年2 月14日第2 次入臺
      ，旋即與被告被告陳鳳鳴於93年3 月1 日辦理離婚等情，
      亦有前引之被告王功彪之旅客入出境記錄查詢單、離婚協
      議書暨離婚登記申請書等附卷可證，而此次結褵均為被告
      陳鳳鳴、王功彪2 人之第2 次婚姻已如前述，被告陳鳳鳴
      、王功彪2 人前既均有離婚之經驗，對於婚姻當更加謹慎
      ，而無將之視為兒戲之情，始符被告陳鳳鳴、王功彪2 人
      之年紀、智識所應有之對應態度，然被告陳鳳鳴、王功彪
      2 人僅於大陸地區初次見面即辦理結婚，又於被告王功彪
      來臺共同居住1 星期後即分居，復旋於93年3 月1 日離婚
      ，是被告陳鳳鳴、王功彪2 人自結婚之日（即92年3 月11
      日）起至離婚之日（即93年1 月1 日）止，彼2 人婚姻關
      係存續期間不到1 年，其中被告王功彪在婚姻存續期間內
      之在臺時間，更短暫至不足7 月，至若非本即明知此婚姻
      關係非真，實難認被告陳鳳鳴、王功彪2 人為何有前開如
      此舉措。再審酌我國傳統勸和不勸離之觀念下，被告黃奕
      禎竟又擔任其所撮合而結婚之被告陳鳳鳴、王功彪2 人離
      婚時之證人（此有前引之離婚協議書在卷可考），被告黃
      奕禎此舉益加不符常情，若非被告黃奕禎對於被告陳鳳鳴
      、王功彪2 人確係假結婚一事明知且居中牽線，實無為此
      般舉措之理。是應認被告陳鳳鳴與大陸地區人民即被告王
      功彪間，並無同居共營夫妻生活之實，亦足見被告王功彪
      來臺後之行跡確與常見大陸地區人士假借結婚名義來臺之
      犯罪模式相符，故被告陳鳳鳴與王功彪間並無結婚共營夫
      妻生活真意，且被告黃奕禎對被告陳鳳鳴、王功彪2 人並
      無結婚真意乙情確係明知等事實均堪以認定。
  (五)、至被告陳鳳鳴以知悉被告王功彪之身體特徵為由，辯稱與
      被告王功彪確有夫妻之實云云，惟被告王功彪右邊腋下有
      一顆小小的痣之事實，業據本院於審理中當庭勘驗屬實（
      見本院卷第64頁反面），然上開特徵並非位於身體之私密
      部位，只要在天氣炎熱時穿著較為清涼，任何人均可知悉
      被告王功彪之上開特徵，尚難僅憑此即作為對被告陳鳳鳴
      有利之認定。
  (六)、綜上所述，本件事證已臻明確，被告3 人上開犯行均堪認
      定，應予依法論科。
三、按臺灣地區與大陸地區人民關係條例第79條等條文業於92年
    10月29日修正公布，並於同年12月31日施行；又被告3 人行
    為後，刑法第28條、第33條、第55條等條文亦於94年2 月2
    日修正公布，並於95年7 月1 日施行。而按行為後法律有變
    更者，適用行為時之法律，但行為後之法律有利於行為人者
    ，適用最有利於行為人之法律，現行刑法第2 條第1 項定有
    明文；此條規定乃規範行為後法律變更所生新舊法律比較適
    用之準據法，本身尚無比較新舊法之問題，應一律適用裁判
    時之現行刑法第2 條規定以決定適用之刑罰法律，先予敘明
    。又刑法修正之比較新舊法，應就罪刑有關之共犯、未遂犯
    、想像競合犯、牽連犯、連續犯、結合犯，以及累犯加重、
    自首減輕暨其他法定加減原因與加減例等一切情形，本於統
    一性及整體性原則，綜其全部罪刑之結果而為比較；但上開
    規定所揭示之從舊從輕原則，規範目的在於避免惡化行為人
    法律地位，致其受行為時無法預見之刑罰處罰，是此所指之
    「法律變更」，應係指因法律修正而「刑罰」有實質之更異
    而言（如構成要件或法律效果之變更），如新舊法處罰之輕
    重仍然相同，並無有利或不利之情形，即無適用上開規定為
    比較之餘地，自應依一般法律適用之原則，適用現行、有效
    之裁判時法論處（95年5 月23日最高法院95年度第8 次刑事
    庭會議決議、95年11月7 日最高法院95年度第21次刑事庭會
    議決議意旨參照）。茲就與本件法律適用有關之條文，比較
    說明如下：
  (一)、臺灣地區與大陸地區人民關係條例部分：
      臺灣地區與大陸地區人民關係條例第79條等條文雖業於92
      年10月29日修正公布，並於同年12月31日施行；惟本件大
      陸地區人民被告王功彪第2 次入境臺灣地區之時間係93年
      2 月14日，有前引之被告王功彪之旅客入出境記錄查詢單
      在卷可佐，故被告陳鳳鳴、黃奕禎共同連續使大陸地區人
      民被告王功彪非法進入臺灣地區犯行之犯罪時間，應係93
      年2 月14日大陸地區人民被告王功彪非法入境臺灣地區之
      結果發生之時，其時點已在上開臺灣地區與大陸地區人民
      關係條例修正施行後，而無行為後法律變更之情形，自應
      逕行適用92年12月31日修正施行之臺灣地區與大陸地區人
      民關係條例第79條規定，無須為新舊法之比較適用。
  (二)、刑法部分：
    1.被告行為後，刑法第28條已有修正，針對共同正犯之定義
      ，95年7 月1 日修正施行後規定為共同「實行」犯罪，而
      修正前同條則規定為共同「實施」犯罪。依刑法修正立法
      理由，修正前所指「實施」概念，涵蓋「陰謀、預備、著
      手、實行」；修正後則僅限於「實行」。故以修正後之刑
      法第28條對被告較為有利。
    2.被告行為後，刑法第33條第5 款關於「罰金：1 元以上」
      之規定，修正公布為「罰金：新臺幣1 千元以上，以百元
      計算之」，故法定本刑中列有罰金刑者，其法定最低度罰
      金刑因之提高，涉及科刑規範之變更，自有新舊法比較之
      必要。比較結果，以舊法有利於被告。
    3.被告行為後，刑法第55條後段之牽連犯規定業經刪除，原
      屬牽連犯之數個犯罪行為，依新法即應數罪併罰，比較95
      年7 月1 日修正施行前刑法第55條後段之規定，可依裁判
      上一罪論處，顯然修正後之規定並未較有利於被告，應適
      用被告行為時即95年7 月1 日修正施行前刑法第55條後段
      牽連犯之規定，從重論以一罪，較為有利於被告。
    4.經綜合比較後，以修正前之刑法對被告較為有利，是應適
      用95年7 月1 日修正施行前之刑法，依法論科。
  (三)、再依被告行為時即95年7 月1 日修正施行前之刑法第41條
      第1 項前段，及廢止前罰金罰鍰提高標準條例第2 條之規
      定，易科罰金之折算標準應以銀元1 百元以上、3 百元以
      下即新臺幣3 百元以上、9 百元以下折算1 日，依現行刑
      法同條項之規定，易科罰金之折算標準則改為以新臺幣1
      千元、2 千元、3 千元折算1 日；比較修正前後關於易科
      罰金折算標準之刑罰法律，當以95年7 月1 日修正施行前
      刑法之規定，較有利於被告，應依刑法第2 條第1 項前段
      之規定，適用95年7 月1 日修正施行前刑法第41條第1 項
      前段及廢止前罰金罰鍰提高標準條例第2 條規定，諭知易
      科罰金之折算標準，併此敘明。
四、按結婚應以當事人之一方為申請人，為結婚之登記，97年5
    月28日修正前戶籍法第17條第1 項、97年1 月9 日修正前戶
    籍法第35條（97年5 月28日修正為第33條）分別定有明文；
    而登記之際並應提出證明文件予戶政機關查驗後，即應予以
    登載，98年1 月7 日修正前戶籍法施行細則第13條第2 項、
    94年12月19日修正前戶籍法第17條前段亦有明文，是於被告
    行為92年3 月11日時，關於結婚之戶籍登記，戶籍機關當僅
    有形式審查權而無實質審查權，此觀97年5 月28日修正前戶
    籍法第54條（97年5 月28日修正為第76條）規定申請人故意
    為不實之申請，應處9 千元以下罰鍰乙節自明。核被告陳鳳
    鳴、黃奕禎及王功彪3 人如事實欄所述使屏東縣屏東市戶政
    事務所人員為不實之戶籍登記，並進而持以行使相關戶籍謄
    本等戶籍登記資料之行為，均係犯刑法第216 條、第214 條
    之行使使公務員登載不實之公文書罪。又按臺灣地區與大陸
    地區人民關係條例第79條第1 項處罰違反同條例第15條第1
    款所定使大陸地區人民非法進入臺灣地區罪，凡非經合法手
    續進入者皆包含之，行為人使大陸地區人民以假結婚真入境
    之脫法方式，進入臺灣地區者，即該當本罪，自不以偷渡進
    入為限；是核被告陳鳳鳴、黃奕禎如事實欄所述，使與被告
    陳鳳鳴虛偽結婚之大陸地區人民被告王功彪進入臺灣地區之
    行為，則均係違反臺灣地區與大陸地區人民關係條例第15條
    第1 款之規定，而犯同條例第79條第1 項之使大陸地區人民
    非法進入臺灣地區罪。又被告陳鳳鳴與被告黃奕禎，就使大
    陸地區人民被告王功彪非法進入臺灣地區之犯行間，及被告
    陳鳳鳴、黃奕禎及王功彪3 人間就行使使公務員登載不實之
    公文書之犯行間，各分別有犯意之聯絡與行為之分擔，均為
    共同正犯。被告陳鳳鳴、黃奕禎、王功彪共同使公務員為不
    實登載後，復共同將登載不實之公文書持以行使，該使公務
    員登載不實之低度行為則為行使之高度行為所吸收，均不另
    論罪。被告陳鳳鳴、黃奕禎2 人先後2 次使大陸地區人民被
    告王功彪非法進入臺灣地區，及被告陳鳳鳴、黃奕禎、王功
    彪3 人先後2 次行使使公務員登載不實文書犯行，各時間緊
    接，方法相同，觸犯構成要件相同之罪名，顯均係基於概括
    犯意所為，應均依修正前連續犯之規定論以一罪，並均依法
    加重其刑。且被告陳鳳鳴、黃奕禎2 人所犯共同使大陸地區
    人民非法進入臺灣地區罪，與共同行使使公務員登載不實之
    公文書罪間，有方法、結果之牽連關係，應依95年7 月1 日
    修正施行前刑法第55條後段牽連犯之規定，從一重之共同使
    大陸地區人民非法進入臺灣地區罪論處。爰審酌被告陳鳳鳴
    、黃奕禎、王功彪3 人不思遵循有關大陸地區人民來臺之相
    關規定，竟決意為使大陸地區人民被告王功彪非法進入臺灣
    地區，而為使相關公務員填具不實資料於職務上所掌之公文
    書犯行，藉此使大陸地區人民被告王功彪得以不循正當管道
    申請來臺，影響國家對大陸地區人士來臺事務管理及公務機
    關職務上所掌文書登載之正確性，對社會秩序、善良風俗、
    及警政機關對治安之管理亦均非無潛在之危害，所為殊屬不
    該，且被告陳鳳鳴、黃奕禎、王功彪3 人均否認犯行，難認
    有悔意，暨衡彼等之年歲、學歷、家庭生活狀況等一切情狀
    ，分別量處如主文所示之刑。又被告陳鳳鳴、黃奕禎、王功
    彪3 人上開犯行，犯罪時間均在96年4 月24日前，所犯符合
    中華民國九十六年罪犯減刑條例所定之減刑條件，應依該減
    刑條例第2 條第1 項第3 款之規定，減其刑期二分之一，並
    依該條例第9 條、95年7 月1 日修正施行前刑法第41條第1
    項前段及廢止前罰金罰鍰提高標準條例第2 條規定，就被告
    王功彪部分諭知易科罰金之折算標準。
據上論斷，應依刑事訴訟法第299 條第1 項前段，臺灣地區與大
陸地區人民關係條例第79條第1 項，刑法第11條前段、第2 條第
1 項前段、第216 條、第214 條，95年7 月1 日修正施行前刑法
第28條、第56條、第55條後段、第41條第1 項前段，刑法施行法
第1 條之1 ，廢止前罰金罰鍰提高標準條例第2 條，中華民國九
十六年罪犯減刑條例第2 條第1 項第3 款、第7 條、第9 條，判
決如主文。
本案經檢察官王光傑到庭執行職務。
中    華    民    國   100    年    9     月    27    日
                  刑事第三庭    審判長法  官  楊宗翰
                                      法  官  黃姿育
                                      法  官  薛侑倫
以上正本證明與原本無異。
如不服本判決應於收受判決後10日內向本院提出上訴書狀，並應
敘述具體理由；其未敘述上訴理由者，應於上訴期間屆滿後20日
內向本院補提理由書（均須按他造當事人之人數附繕本）「切勿
逕送上級法院」。
中    華    民    國   100    年    9     月    27    日
                                書記官  邱郁芸
附錄本案論罪科刑法條全文：
臺灣地區與大陸地區人民關係條例第15條
（禁止行為）
下列行為不得為之：
一、使大陸地區人民非法進入臺灣地區。
二、明知臺灣地區人民未經許可，而招攬使之進入大陸地區。
三、使大陸地區人民在臺灣地區從事未經許可或與許可目的不符
    之活動。
四、僱用或留用大陸地區人民在臺灣地區從事未經許可或與許可
    範圍不符之工作。
五、居間介紹他人為前款之行為。
臺灣地區與大陸地區人民關係條例第79條
（罰則）
違反第15條第1 款規定者，處1 年以上7 年以下有期徒刑，得併
科新臺幣1 百萬元以下罰金。
意圖營利而犯前項之罪者，處3 年以上10年以下有期徒刑，得併
科新臺幣5 百萬元以下罰金。
前2 項之首謀者，處5 年以上有期徒刑，得併科新臺幣1 千萬元
以下罰金。
前3 項之未遂犯罰之。
中華民國船舶、航空器或其他運輸工具所有人、營運人或船長、
機長、其他運輸工具駕駛人違反第15條第1 款規定者，主管機關
得處該中華民國船舶、航空器或其他運輸工具一定期間之停航，
或廢止其有關證照，並得停止或廢止該船長、機長或駕駛人之職
業證照或資格。
中華民國船舶、航空器或其他運輸工具所有人，有第1 項至第4
項之行為或因其故意、重大過失致使第三人以其船舶、航空器或
其他運輸工具從事第1 項至第4 項之行為，且該行為係以運送大
陸地區人民非法進入臺灣地區為主要目的者，主管機關得沒入該
船舶、航空器或其他運輸工具。所有人明知該船舶、航空器或其
他運輸工具得沒入，為規避沒入之裁處而取得所有權者，亦同。
前項情形，如該船舶、航空器或其他運輸工具無相關主管機關得
予沒入時，得由查獲機關沒入之。
中華民國刑法第214條
（使公務員登載不實罪）
明知為不實之事項，而使公務員登載於職務上所掌之公文書，足
以生損害於公眾或他人者，處 3 年以下有期徒刑、拘役或 5 百
元以下罰金。
中華民國刑法第216條
（行使偽造變造或登載不實之文書罪）
行使第 210 條至第 215 條之文書者，依偽造、變造文書或登載
不實事項或使登載不實事項之規定處斷。